【裁判字號】    97,易,348
【裁判日期】    970618
【裁判案由】    恐嚇等
【裁判全文】
臺灣雲林地方法院刑事判決             97年度易字第348號
公  訴  人  臺灣雲林地方法院檢察署檢察官
被      告  甲○○
                      之5號
上列被告因恐嚇等案件，經檢察官提起公訴（97年度偵緝字第64
號），嗣因被告就被訴事實為有罪之陳述，經本院裁定適用簡式
審判程序審理，判決如下：
    主  文
甲○○以強暴妨害人行使權利，處有期徒刑參月，如易科罰金，
以新臺幣壹仟元折算壹日，緩刑貳年。
    事  實
一、甲○○與乙○○原係址設雲林縣臺西鄉○○村○○路26號之
    貿全工程有限公司（下稱貿全公司）之同事，兩人因工作而
    產生嫌隙，詎甲○○於離職後，欲向乙○○尋釁，遂於民國
    96年7 月19日下午5 時許，攜帶殺豬刀及黑色木棍各1 支，
    騎乘機車至貿全公司前，基於毀損之犯意，先持上開殺豬刀
    刺破乙○○所有停放該處之車牌號碼CK-8218 號自用小客車
    右側2 個輪胎，再進入貿全公司找乙○○。至同日下午5 時
    25分許，乙○○下班後自外欲返回貿全公司打卡時，經由該
    公司領班莊龍彬之通知而得知甲○○前來尋釁乙事，遂直接
    走向停車處而未進入貿全公司，甲○○見狀後即自該公司走
    出，並對乙○○叫囂，乙○○立即上車欲駕車離開，詎甲○
    ○為阻擋乙○○離去，竟基於妨害人行使權利之犯意，並承
    前毀損犯意，持上開殺豬刀及黑色木棍站在該自用小客車前
    方，並朝正欲駛出之該車丟擲上開殺豬刀，致該車前擋風玻
    璃遭擊中而破裂，乙○○仍繼續將該車駛離現場，甲○○又
    自地上撿起上開殺豬刀再朝該車後方丟擲，致該車後擋風玻
    璃亦遭擊中而破裂，甲○○即以此現實之強暴手段加以危害
    要挾乙○○，而妨害乙○○行使駕車離去之權利。迨乙○○
    駛離現場後，甲○○又自地上撿起上開殺豬刀，並騎乘機車
    自後追趕，而乙○○駕車行至臺西鄉○○路282 之1 號前時
    ，因輪胎破損致無法繼續前進，乃棄車另由路過之機車騎士
    搭載至派出所報警，俟甲○○抵達該棄車處所時，見乙○○
    已不在車內，復承前毀損犯意，持上開殺豬刀及黑色木棍砸
    破該自用小客車之左側前後車門玻璃及右側前車門玻璃，而
    接續損壞該車右側2 個輪胎、前後擋風玻璃、左側前後車門
    玻璃及右側前車門玻璃，足以生損害於乙○○（毀損部分業
    據乙○○撤回告訴）。
二、案經乙○○訴由雲林縣警察局臺西分局報告臺灣雲林地方法
    院檢察署檢察官偵查起訴。
    理  由
一、按本件被告甲○○所犯係死刑、無期徒刑、最輕本刑為3 年
    以上有期徒刑以外之罪，其於準備程序就前揭被訴事實為有
    罪之陳述，經本院告知簡式審判程序之旨，並聽取其與公訴
    人之意見後，本院認無不得或不宜改依簡式審判程序進行之
    情事，依刑事訴訟法第273 條之1 第1 項規定，裁定本件進
    行簡式審判程序，合先敘明。
二、上揭犯罪事實，業據被告於本院審理中坦白承認，核與證人
    即告訴人乙○○於警詢及偵訊中指述之被害情節、證人即貿
    全公司領班莊龍彬於警詢及偵訊中證述之案發經過均大致相
    符，復有車輛毀損照片12張附卷可稽；至被告雖曾於偵、審
    中否認有持殺豬刀作案乙節，惟告訴人及證人莊龍彬就被告
    當日確有持殺豬刀作案之情形暨該殺豬刀之外觀，業已指證
    歷歷，參以證人莊龍彬與被告間並無仇隙，亦不清楚被告與
    告訴人間有何糾紛，業據證人莊龍彬於警詢及偵訊中證述在
    卷，則證人莊龍彬應無甘冒偽證罪責之風險，故為虛偽陳述
    誣陷被告之可能，故其於偵訊中具結後所為證述，應為真實
    可信，被告上開辯詞顯屬事後卸責之詞，自不足採信。綜上
    足認，被告於本院審理中之自白始與事實相符，應堪採為被
    告有罪之證據，被告前揭犯行堪以認定。
三、按刑法第305 條之恐嚇罪，係指單純以將來加害生命、身體
    、自由、名譽、財產之事，恐嚇他人致生危害於安全者而言
    ，如對於他人之生命、身體等，以現實之強暴脅迫手段加以
    危害要挾，使人行無義務之事或妨害人行使權利，應構成刑
    法第304 條之強制罪，而非同法第305 條之恐嚇安全罪，最
    高法院72年度台上字第5618號著有判決可資參照。查本件被
    告持殺豬刀向告訴人行駛中之車輛丟擲，致該車前後擋風玻
    璃破裂，以此方式欲阻擋告訴人駕車離開，已對告訴人之身
    體施以現實之強暴手段加以危害要挾，而妨害告訴人行使駕
    車離去之權利，顯已非單純以將來加害告訴人之生命、身體
    、自由、名譽、財產之事，恐嚇告訴人，而致生危害於安全
    ，是核被告所為，應係犯刑法第304 條之強制罪，公訴意旨
    漏未斟酌上情，而認被告係犯刑法第305 條之恐嚇罪嫌，尚
    有未洽，惟其基本事實同一，本院自應予審理，並變更其起
    訴法條。爰審酌被告不思以理性方式解決與告訴人間之糾紛
    ，竟攜帶殺豬刀及木棍向告訴人尋釁，且朝告訴人行駛中之
    車輛丟擲上開殺豬刀以阻擋告訴人離去，使告訴人之車輛嚴
    重毀損，並造成告訴人心中莫大之恐懼，本不宜寬貸，惟念
    其犯後於本院審理中已坦白認錯，並與告訴人成立調解，賠
    償告訴人所受損失，且取得告訴人之諒解，有雲林縣元長鄉
    調解委員會調解筆錄及本院97年6 月4 日審理筆錄各1 份在
    卷可參，犯後態度尚佳等一切情狀，量處如主文所示之刑。
四、查被告前未曾受有期徒刑以上刑之宣告，有臺灣高等法院被
    告前案紀錄表1 份在卷可按，因一時衝動而犯罪，事後已與
    告訴人成立調解，經此偵、審程序及罪刑之宣告，當知所警
    惕，信無再犯之虞，本院認前所宣告以暫不執行為適當，爰
    併諭知緩刑2 年，以啟自新。
五、被告犯案所用之殺豬刀及木棍均未扣案，且被告否認上開殺
    豬刀係其所有之物，並供稱上開木棍係路邊撿拾而來，且於
    使用後已隨手丟棄等語，則本院既查無證據足認上開殺豬刀
    及木棍係被告所有之物且目前仍未滅失，爰均不為沒收之諭
    知，附此敘明。
六、公訴意旨另認被告於前揭時地損壞告訴人所有之自用小客車
    之右側2 個輪胎、前後擋風玻璃、左側前後車門玻璃及右側
    前車門玻璃，足以生損害於告訴人之所為，涉犯刑法第354
    條之毀損罪嫌。按告訴乃論之罪，告訴人於第一審辯論終結
    前，得撤回其告訴；又告訴經撤回者，法院應諭知不受理之
    判決，刑事訴訟法第238 條第1 項、第303 條第3 款分別定
    有明文。經查，被告所涉上開毀損犯行，依刑法第357 條之
    規定須告訴乃論，茲據告訴人於本院審理中具狀撤回告訴，
    有請求撤回告訴狀1 份在卷可查，揆諸前開說明，就此部分
    本應諭知不受理之判決，惟公訴人認此部分與前開經論罪科
    刑部分，有想像競合犯之裁判上1 罪關係，爰不另為不受理
    之諭知。
據上論斷，應依刑事訴訟法第273 條之1 第1 項、第284 條之1
、第299 條第1 項前段、第300 條，刑法第304 條、第41條第1
項、第74條第1 項第1 款，刑法施行法第1 條之1 第1 項、第2
項前段，判決如主文。
本案經檢察官林豐正到庭執行職務。
中    華    民    國    97    年    6     月    18    日
                  刑事第一庭    法  官  王雅苑
以上正本證明與原本無異。
如不服本判決，應於判決收受後10日內，向本院提出上訴狀（須
附繕本）。
                                書記官  張簡純靜
中    華    民    國    97    年    6     月    18    日
附錄本案論罪科刑法條全文：
中華民國刑法第304 條
以強暴、脅迫使人行無義務之事或妨害人行使權利者，處3 年以
下有期徒刑、拘役或3 百元以下罰金。


司法院資訊處製作；財團法人民間司法改革基金會備份。
